---
title: "Максимально правдоподобная контрольная"
date: "13 апреля 2015"
output:
  pdf_document:
    keep_tex: yes
lang: russian
---

`Okay, Houston, we've had a problem here`, [http://en.wikipedia.org/wiki/Apollo_13](http://en.wikipedia.org/wiki/Apollo_13)

\thispagestyle{empty}

```{r, fig.width=3, fig.height=3, echo=FALSE, eval=FALSE}
# op <- par(mfrow=c(1,2)) 
library("jpeg")
library("grid")
library("gridExtra")
Natashka <- readJPEG("Natalia_Pushkina.jpg")
Sashka <- readJPEG("Pushkin_Alexander_by_Sokolov_P.jpg")
plot1 <- rasterGrob(Natashka)
plot2 <- rasterGrob(Sashka)
#theplot <- arrangeGrob(grob(plot1), grob(plot2), ncol=1)
#theplot
grid.arrange(plot2, plot1, ncol=2)
```

Задача 1. Александр Сергеевич оценил неизвестный параметр $\theta$ по 200 наблюдениям методом максимального правдоподобия и получил оценки $\hat{\theta}=100$ и $se(\hat{\theta})=1$. Наталья Николаевна хочет оценить параметр $\gamma=\sqrt{\theta}$.

1. Как выглядит 95\%-ый доверительный интервал для $\theta$, полученный Александром Сергеевичем?
2. Наталья Николаевна построила 95\%-ый доверительный интервал для $\gamma$ преобразовав края доверительного интервала для $\theta$. Какой интервал она получила?
3. Помогите Наталье Николаевне получить  95\%-ый доверительный интервал для  $\gamma$ симметричный относительно $\sqrt{\hat{\theta}}$

Задача 2. Методом максимального правдоподобия оценили логит-модель $\hat{y}^*_i=2+3x_i - 5z_i$

1. Оцените вероятность того, что $y_i=1$ для $\bar{x}=5$, $\bar{z}=7$
2. Оцените предельный эффект увеличения $x$ на единицу на вероятность того, что $y_i=1$ для $\bar{x}=5$, $\bar{z}=7$
3. При каком значении $x$ предельный эффект увеличения $z$ на 1 в точке $\bar{z}=7$ будет максимальным?

Задача 3. Что произойдёт с оценками логит-модели, их стандартными ошибками, если у зависимой переменной поменять $0$ и $1$ местами?

В задачах 4 и 5 в ответе нужно записать команды R и результаты вычислений.

Задача 4. R. Установите и подключите пакет `Ecdat`. Активируйте встроенный набор данных по посещениям врача `Doctor` и введите бинарную переменную \verb|y|, для тех семей, у которых был хотя бы один визит.

```{r, eval=FALSE}
data("Doctor")
h <- Doctor
h$y <- (Doctor$doctor>0)
```

1. Постройте логит модель для переменной $y$, в качестве объясняющих выберите переменные $children$, $access$ и $health$. Постройте 90\% доверительный интервал для коэффициента при количестве детей.

2. Оцените предельный эффект от увеличения количества детей на одного для среднестатистической семьи.

3. Постройте 90%-ый предиктивный интервал для вероятности посетить доктора для семьи в которой 2 ребенка, $health=0$ и $access=0.5$.

Задача 5. R. Известна матрица выборочных ковариаций трёх переменных. Для удобства будем считать, что переменные уже центрированы.

\[
\begin{pmatrix}
4 & 1 & -1 \\
1 & 5 & 0 \\
-1 & 0 & 9
\end{pmatrix}
\]

1. Выразите первую и вторую главные компоненты через три исходных переменных
2. Выразите первую и вторую главные компоненты, через три исходных переменных, если перед методом главных компонент переменные необходимо стандартизировать.

