---
title: "PC_1"
output: html_document
---

Подключаем библиотеку для графиков
```{r}
library("ggplot2")
```


Создадим два вектора из 5 случайных чисел каждый. Каждое случайное число генерируется при помощи стандартного нормального распределения $N(0,1)$.

```{r}
x <- rnorm(5)
y <- rnorm(5)
```

Выборочная дисперсия $x$, $sVar(x)=\frac{\sum_i (x_i-\bar{x})^2}{n-1}$
```{r}
var(x)
```

Выборочная ковариация $x$ и $y$, $sCov(x,y)=\frac{\sum_i (x_i-\bar{x})(y_i-\bar{y})}{n-1}$
```{r}
cov(x,y)
```

Задаем набор данных 
```{r}
x1 <- c(-1,0,1)
x2 <- c(1,1,-2)
df <- data.frame(x1=x1,x2=x2)
df
```

Решаем задачу нахождения первой главной компоненты руками:

\[
2\alpha^2+6\beta^2-6\alpha\beta  \to \max
\]
при ограничении $\alpha^2+\beta^2=1$

Делаем замену $cos(t)=\alpha$, $sin(t)=\beta$

```{r}
pc1_ss <- function(t) {
  alpha <- cos(t)
  beta <- sin(t)  
  ss <- 2*alpha^2+6*beta^2 -6*alpha*beta
  return(ss)
}
t <- seq(0, 2*pi,by=0.05)
qplot(t,pc1_ss(t), geom="line")
```

Визуально видими два экстремума, каждый из них соотетствует первой главной компоненте.

Решаем задачу максимизации. R решает только задачи минимизации.
```{r}
minus_ss <- function(t) {
  return(-pc1_ss(t))
}
result <- nlm(f=minus_ss, p=0)
result
```

Находим оптимальные $\alpha$ и $\beta$

```{r}
t_opt <- result$estimate
alpha <- cos(t_opt)
beta <- sin(t_opt)
alpha
beta

```



Применяем метод главных компонент, уже реализованный в R
```{r}
df_pc <- prcomp(df)
```

Извлекаем из результата главные компоненты в виде матрицы:
```{r}
pc <- df_pc$x
pc
```

Веса с которыми взвешиваются исходные $x$ для получения главных компонент:
```{r}
weights <- df_pc$rotation
weights
```

