Эконометрика в R
========================================================


### Навигация по папкам:

1. Узнать текущую рабочую директорию:
```{r}
getwd()
```
2. Установить рабочую директорию:
```{r}
setwd('/home/boris/')
```
3. Посмотреть список файлов в текущей директории:
```{r}
dir()
```
Можно указать пролистываемую папку, `dir('folder')`
4. Создать папку
```{r}
dir.create('the_new_folder')
```


На дворе 21 век, тем не менее:
* Не используйте в именах папок русские буквы
* Не используйте в именах папок пробелы


### Типы переменных

Самый простой тип --- количественные переменные.

```{r}
x=c(1.5,2.4,3.6) 
y=c('Аня','Маша','Ира','Света') 
z=c(TRUE,FALSE,TRUE) 
w=c('Да','Да','Не знаю','Нет','Не знаю') 
```

Более интересный тип, **качественные** данные. Текстовые можно легко преобразовать в качественные:
```{r}
w2=as.factor(w)
```

Качественные данные занимают в памяти комьютера меньше места и для них есть множество специальных функций. Частный случай, **качественные порядковые** переменные
```{r}
stud=ordered(c('Школьник','Бакалавр','Бакалавр','Школьник','Магистр','Школьник','Магистр','Бакалавр'),levels=c('Школьник','Бакалавр','Магистр'))
stud
```

Переменные могут быть организованы:

В векторы:


В матрицы:


Маленькая техническая подробность. На самом деле R хранит любую матрицу в виде вектора с дополнительной пометкой о размере матрицы.

В списки:


Несколько переменных может быть организовано в таблицу данных *dataframe*



Чтобы узнать, что за объект перед нами, используем, `str()`
```{r}
str(stud)
```

### Загрузка данных из STATA, SPSS, ...

Загрузка файла STATA
```{r}
library(foreign)
df = read.dta('myfile.dta')
```

В качестве атрибутов сохраняются названия и описания переменных:
```{r}
attr(df,'names')
attr(df,'var.labels')
```

Вместо `attr(df,'names')` можно писать коротко `names(df)`. Атрибут `var.labels` используется реже, поэтому для него более короткой команды нет. (хм, а вдруг есть?)  

Чтобы посмотреть, что ещё оказалось в таблице с данными, можно использовать функцию `str(df)`.


### Рисование графиков

Можно рисовать графики встроенными средствами R, но для более качественных графиков мы будем использовать пакет `ggplot2`
```{r}
library(ggplot2)
```


Самые часто употребимые типы 

```{r fig.width=7, fig.height=6}
plot(cars)
```


### Установка пакетов в R
Для установки пакетов нужно соединение с интернетом. Установим, например, пакет `vcd` для мозаичных графиков
```{r}
install.packages('vcd')
```
После установки пакета на компьютер, его можно загрузить
```{r}
library(vcd)
```
И использовать...




### MCMC

Можно применять метод MCMC используя только сам R. Но это не самый продуктивный способ, для этого существенно более быстрые специальные пакеты. Мы будем использовать [JAGS](http://mcmc-jags.sourceforge.net/)


```{r}
library(rjags)
```




