---
title: "Метрика 2015. Экзамен"
output: pdf_document
lang: russian
header-includes: 
  - \newcommand{\e}{\varepsilon}
---

Задача 1. 

Предполагая нормальность остатков оцените модель $y_i=\beta x_i + \e_i$ по трём наблюдениям: $x_1=0$, $x_2=1$, $x_3=-1$, $y_1=0$, $y_2=1$, $y_3=4$. Найдите $\hat{\beta}$, $RSS$, $TSS$, $R^2$.


Задача 2.

Подключите (и установите при необходимости) необходимые пакеты R:
```{r, eval=FALSE}
library("lmtest")
library("Ecdat")
library("dplyr")
library("erer")
```

Активируйте встроенный набор данных по расходам домохозяйств `BudgetFood` и очистите его от пропущенных значений:
```{r, eval=FALSE}
data("BudgetFood")
h <- na.omit(BudgetFood)
```

Оцените линейную модель зависимости доли расходов домохозяйства на еду ($wfood$)
от общей суммы расходов ($totexp$) и размера домохозяйства ($size$):
  

\[
wfood_i = \beta_1 + \beta_t  totexp_i + \beta_s size_i + \varepsilon_i
\]


1. Рассмотрим коэффициент при размере домохозяйства. Является ли он значимым на 10%-ом уровне значимости? Постройте 90%-ый доверительный интервал для коэффициента. На сколько в среднем растёт доля расходов на питание при увеличении размера домохозяйства на одного человека?

2. Постройте 90%-ый предиктивный интервал для доли расходов на еду 
домохозяйства из 4 человек с общими расходами равными 700000.

3. Проверьте гипотезу о том, что зависимость доли расходов домохозяйства на еду от общей величины расхода и размера домохозяйства не зависит от того, кто заполнял анкету, мужчина или женщина на уровне значимости 5%.

Задача 3.

Активируйте встроенный набор данных по посещениям врача `Doctor` и введите бинарную переменную \verb|y|, для тех семей, у которых был хотя бы один визит.

```{r, eval=FALSE}
data("Doctor")
h <- Doctor
h$y <- (Doctor$doctor>0)
```

1. Постройте логит модель для переменной $y$, в качестве объясняющих выберите переменные $children$, $access$ и $health$. Постройте 90\% доверительный интервал для коэффициента при количестве детей.

2. Оцените предельный эффект от увеличения количества детей на одного для среднестатистической семьи.

3. Постройте 95%-ый предиктивный интервал для вероятности посетить доктора для семьи в которой 2 ребенка, $health=0$ и $access=0.5$.


