---
title: "Гетероскедастичная контрольная"
date: "19 февраля 2015"
output: pdf_document
lang: russian
---

```{r, echo=FALSE, warning=FALSE, message=FALSE}
library("knitr")
opts_chunk$set(echo=FALSE, warning=FALSE, message=FALSE)

library("pander")
library("memisc")
library("xtable")

xmatrix <- function(m) {
  x <- xtable(m,align=rep("",ncol(m)+1)) 
  print(x, floating=FALSE, tabular.environment="bmatrix", 
  hline.after=NULL, include.rownames=FALSE, include.colnames=FALSE)
}

```


1. Имеются наблюдения

```{r}
x <- c(0,2,2)
y <- c(-1,1,0)
df <- data.frame(x=x,y=y)
pander(df)
```

Предположим, что $y_i=\beta_1 + \beta_2 x_i + \varepsilon_i$ и регрессоры неслучайные.

Для удобства приведены матрицы 

\[
X'X=
```{r, results='asis'}
X <- model.matrix(y~x, data=df)
XX <- t(X) %*% X
XX_inv <- solve(XX)
XX_X <- XX_inv %*% t(X)
H <- X %*% XX_X 
xmatrix(XX)
```
, \;
(X'X)^{-1}=
```{r, results='asis'}
xmatrix(XX_inv)
```
, \;
(X'X)^{-1}X'=
```{r, results='asis'}
xmatrix(XX_X)
```
\]
А также:
\[
H=X(X'X)^{-1}X'=
```{r, results='asis'}
xmatrix(H)
```
, \;
y'y=
```{r, results='asis'}
xmatrix(t(y) %*% y)
```
, \;
X'y=
```{r, results='asis'}
xmatrix(t(X) %*% y)
```
\]

1.1. Найдите оценки коэффициентов с помощью МНК и оценку их ковариационной матрицы предполагая независимость и гомоскедастичность ошибок.

1.2. Найдите две робастных к гетероскедастичности оценки ковариационной матрицы оценок МНК: в форме Уайта и в форме HC3.

1.3. Предположим, что дисперсии первых двух наблюдений равны, а дисперсия третьего наблюдения в 4 раза больше. Найдите оценки взвешенного МНК и оценку их ковариационной матрицы.

1.4. Предположим, что дисперсии первых двух наблюдений равны, а дисперсия третьего наблюдения в 4 раза больше. Также предположим, что $Corr(\varepsilon_2, \varepsilon_3)=0.5$, а остальные корреляции между ошибками равны 0. Найдите оценки обобщенного МНК и оценку их ковариационной матрицы.

1.5. Аккуратно объясните, с какой целью используются робастные оценки ковариационной матрицы (например, оценка Уайта). Ответ "для борьбы с гетероскедастичностью" не оценивается. Как конкретно и при каких условиях можно использовать робастные оценки ковариационной матрицы?

1.6. Аккуратно объясните, с какой целью вместо МНК используется обобщенный МНК. Ответ "для борьбы с гетероскедастичностью" не оценивается. Что конкретно даёт обобщенный МНК, чего не даёт обычный МНК и при каких условиях?

\newpage
2. Для линейной регрессии $y_i = \beta_1 + \beta_2 x_i + \beta_3 z_i + \varepsilon_i$ была
выполнена сортировка наблюдений по возрастанию переменной $x$. Исходная модель оценивалась по разным частям выборки:
\begin{tabular}{c|cccc}
Выборка & $\hat{\beta}_1$ & $\hat{\beta}_2$ & $\hat{\beta}_3$ & $RSS$ \\
\hline 
$i=1,\ldots, 30$ & $0.96$ & $2.25$ & $3.44$ & $52.70$ \\ 
$i=1,\ldots, 11$ & $1.07$ & $2.46$ & $2.40$ & $5.55$ \\ 
$i=12,\ldots, 19$ & $1.32$ & $1.01$ & $2.88$ & $11.69$ \\ 
$i=20,\ldots, 30$ & $1.04$ & $2.56$ & $4.12$ & $16.00$ \\ 
\end{tabular} 

Известно, что ошибки в модели являются независимыми нормальными случайными величинами с нулевым математическим ожиданием. Протестируйте
ошибки на гетероскедастичность на уровне значимости 5\%.

3. Рассмотрим линейную регрессию $y_i = \beta_1 + \beta_2 x_i + \beta_3 z_i + \varepsilon_i$ по 50 наблюдениям. При оценивании с помощью МНК были получены результаты: $\hat{\beta}_1=1.21$, $\hat{\beta}_2=1.11$, $\hat{\beta}_3=3.15$, $R^2=0.72$.

Оценена также вспомогательная регрессия: $\hat{\varepsilon}^2_i=\delta_1+\delta_2 x_i +\delta_3 z_i+\delta_4 x_i^2+\delta_5 z_i^2+\delta_6 x_i z_i + u_i$. Результаты оценивания следующие: $\hat{\delta}_1=1.50$, $\hat{\delta}_2=-2.18$,  $\hat{\delta}_3=0.23$,  $\hat{\delta}_4=1.87$,  $\hat{\delta}_5=-0.56$,  $\hat{\delta}_6=-0.09$,  $R^2_{aux}=0.36$ 


Известно, что ошибки в модели являются независимыми нормальными случайными величинами с нулевым математическим ожиданием. Протестируйте
ошибки на гетероскедастичность на уровне значимости 5\%.

4. Предположим, что $y_i$ независимы, нормально распределены и имеют одинаковое математическое ожидание $\mu$. 

4.1. Предложите эффективную оценку для $\mu$, предполагая, что $y_i$ гомоскедастичны

4.2. Предложите эффективную оценку для $\mu$, предполагая, что $Var(y_i)=1/i^2$







