---
title: "Здравствуй, солнце!"
author: "Пуассон"
date: "11/13/2017"
output: html_document
lang: ru-RU
---

# Поехали

Сначала загружаем необходимые пакеты
```{r}
library(tidyverse) # манипуляции с данными и графики
library(broom) # превращение моделей в таблички
library(lmtest) # тесты для линейных моделей (F и прочие)
library(sandwich) # для тех кто проголодался и хочет гетероскедастичности
library(rio) # для импорта каких-нибудь данных
library(pander)
```

Возьмем набор данных по бриллиантам
```{r}
glimpse(diamonds)
```

Оформление по умолчанию :) Скромно, серенько как мышка!
```{r}
head(diamonds)
```

Симпатявая табличка в html
```{r, results='asis'}
pander(head(diamonds))
```
Посмотрим на наши данные:
```{r}
qplot(data = diamonds, x = carat, y = price)
```
Тот же график в логарифмах:
```{r}
qplot(data = diamonds, x = log(carat), y = log(price))
```

Оценим две модели:
```{r}
model_ur <- lm(data = diamonds, log(price) ~ 
  log(carat) + clarity + depth + table + x + y + z)
model_r <- lm(data = diamonds, log(price) ~
  log(carat) + depth + table + x + y + z)
```

Отдельно отчёт по неограниченной (UR) модели
```{r}
summary(model_ur)
```

Табличка с коэффициентами
```{r}
tidy(model_ur)
```

Табличка с краткими характеристиками модели
```{r}
glance(model_ur)
```

Та же табличка чуть симпатичнее
```{r, results='asis'}
glance(model_ur) %>% pander()
```


Обычная оценка ковариационной матрицы. Состоятельно оценивает исстиную ковариционную матрицу при гомоскедастичности.
```{r}
vcov(model_r)
```

Устойчивая к гетероскедастичности оценка ковариационной матрицы
```{r}
vcovHC(model_r)
```

два t-теста:

* нескорректированный на гетероскедастичность:
```{r}
coeftest(model_r)
```

* скорректированный на гетероскедастичность:
```{r}
coeftest(model_r, vcov. = vcovHC)
```

два теста Вальда
* нескорректированный на гетероскедастичность:
```{r}
waldtest(model_r, model_ur)
```

* скорректированный на гетероскедастичность:
```{r}
waldtest(model_r, model_ur, vcov = vcovHC)
```

