---
title: "Конспект семинаров по метрике-2016"
author: "Студенты ИП и Борис Демешев"
date: '`r Sys.Date()`'
output:
  bookdown::gitbook:
    config:
      download: [["stud_notes.pdf", "PDF"], ["stud_notes.epub", "EPUB"], ["stud_notes.mobi", "MOBI"]]
      edit:
        link: https://github.com/bdemeshev/em301/issues
      fontsettings:
        family: sans
        size: 2
        theme: white
      search: yes
      sharing:
        all:
        - facebook
        - google
        - twitter
        - weibo
        - instapaper
        - vk
        facebook: yes
        google: no
        instapper: no
        twitter: no
        vk: yes
        weibo: no
      toc:
        after: |
          <li><a href="https://github.com/rstudio/bookdown"   target="blank">Создано с использованием пакета bookdown</a></li>
        before: |
          <li><a href="./">Конспект по метрике - 2016</a></li>
        collapse: section
        scroll_highlight: yes
      toolbar:
        position: fixed
    css: style.css
  bookdown::html_chapters:
    includes:
      in_header: style.css
  bookdown::pdf_book:
    citation_package: biblatex
    includes:
      in_header: preamble.tex
    keep_tex: yes
    latex_engine: xelatex
  bookdown::epub_book: default
  bookdown::kindlegen:
    epub: _book/stud_notes.epub
description: Конспект по метрике и не только :)
documentclass: book
fontsize: 11pt
github-repo: bdemeshev/em301
lang: ru-RU
link-citations: yes
mainfont: "Linux Libertine O"
monofont: "Linux Libertine O"
sansfont: "Linux Libertine O"
otherlangs: en-GB
bibliography:
- book.bib
- packages.bib
site: bookdown::bookdown_site
biblio-style: alphabetic
---

# О конспекте {-}

Метрика с R :)

Напутствия:

1. Идеальный конспект — интересный и без отклонений от здравомыслия. Примочки и пеночки нужны!

1. Конспект одного семинара должен иметь одно заглавие уровня `#` и несколько, скажем от двух до пяти, подзаголовков уровня `##`.

1. Помни об оформлении знаков препинания: после запятой есть пробел, а до запятой — нет. Существует длинное тире, `—`, которое отличается от просто дефиса `-`.

1. Рисунки оформляй в открытом софте ([tex + tikz](http://www.computational-logic.org/content/study/master/documents/softskills_tikz.pdf), [inkscape](https://inkscape.org/en/), [graphviz](https://inkscape.org/en/), [geogebra](https://www.geogebra.org/), [draw.io](https://www.draw.io/) и прочее) и прикладывай к работе.

1. Рисунки клади в подпапку `images`

1. Соблюдай конвенцию о названиях файлов: файлы относящиеся к третьему семинару должны начинаться с `03_`, и сам конспект и рисунки.

1. Никаких `здесь` и `тут` в ссылках. Текст, замещающий ссылку, должен быть осмысленным!

1. Справка [про маркдаун](https://guides.github.com/features/mastering-markdown/).

1. Справка [про тех от Воронцова](http://www.ccas.ru/voron/download/voron05latex.pdf).

1. Посмотри, [как сделали другие](https://github.com/bdemeshev/em301/tree/master/2016/stud_notes), и сделай лучше! :)




```{r, "knitr options", echo = FALSE}
library("knitr")
library("tikzDevice")

activateTikz <- function() {

  # tikz plots options
  options(tikzDefaultEngine = "xetex")

  # cash font metrics for speed:
  # options(tikzMetricsDictionary = "./tikz_metrics")

  add_xelatex <- c("\\defaultfontfeatures{Ligatures=TeX, Scale=MatchLowercase}",
                   "\\setmainfont{Linux Libertine O}",
                   "\\setmonofont{Linux Libertine O}",
                   "\\setsansfont{Linux Libertine O}",
        "\\newfontfamily{\\cyrillicfonttt}{Linux Libertine O}",
        "\\newfontfamily{\\cyrillicfont}{Linux Libertine O}",
        "\\newfontfamily{\\cyrillicfontsf}{Linux Libertine O}")

  options(tikzXelatexPackages = c(getOption("tikzXelatexPackages"),
                                  add_xelatex))

  # does remove warnings:
  # it is important to remove fontenc package wich is loaded by default
  options(tikzUnicodeMetricPackages = c("\\usetikzlibrary{calc}",
                                        "\\usepackage{fontspec, xunicode}", add_xelatex))


  opts_chunk$set(dev = "tikz", dev.args = list(pointsize = 11))
}


colFmt <- function(x, color) {
  outputFormat <- opts_knit$get("rmarkdown.pandoc.to")
  if (outputFormat == "latex") {
    result <- paste0("\\textcolor{", color, "}{", x, "}")
  } else if (outputFormat %in% c("html", "epub")) {
    result <- paste0("<font color='", color, "'>", x, "</font>")
  } else {
    result <- x
  }
  return(result)
}

outputFormat <- opts_knit$get("rmarkdown.pandoc.to")


if (outputFormat == "latex") {
  activateTikz()
  # другую тему для ggplot2 выставить?
}

```

Данная версия конспекта скомпилирована для `r outputFormat`.


```{r, warning=FALSE, message=FALSE}
library("tidyverse") # ggplot2 for plots, dplyr for data manipulation, broom and more
library("sandwich") # оценка Var для гетероскедастичности
library("lmtest") # тест Бройша-Пагана
library("data.table") # манипуляции с данными
library("reshape2") # преобразование длинных таблиц в широкие
```
