--- 
title: "Конспект семинаров по метрике-2016"
author: "Студенты ИП и Борис Демешев"
date: "`r Sys.Date()`"
site: bookdown::bookdown_site
output: 
  bookdown::gitbook:
    config:
      search: yes
      toc:
        collapse: section
      sharing:
        all:
        - facebook
        - google
        - twitter
        - weibo
        - instapaper
        - vk
        facebook: yes
        google: no
        instapper: no
        twitter: no
        vk: yes
        weibo: no
documentclass: book
github-repo: https://github.com/bdemeshev/em301
description: "Конспект по метрике и не только :)"
split_by: chapter
fontsize: 11pt
lang: ru-RU
otherlangs: en-GB
link-citations: yes
mainfont: "Linux Libertine O"
monofont: "Linux Libertine O"
sansfont: "Linux Libertine O"
---


# О конспекте {-}

Метрика с R :)

Напутствия:

1. Идеальный конспект — интересный и без отклонений от здравомыслия. Примочки и пеночки нужны! Не будь занудой!

1. Конспект одного семинара должен иметь одно заглавие уровня `#` и несколько, скажем от двух до пяти, подзаголовков уровня `##`. После «решёточек» должен идти пробел. После заголовка должен стоять краткий английский уникальный идентификатор, например, `{#04_matrix_algebra}`.

1. Помни об оформлении знаков препинания: после запятой есть пробел, а до запятой — нет. Существует длинное тире, `—`, которое отличается от просто дефиса `-`.

1. Рисунки оформляй в открытом софте ([tex + tikz](http://www.computational-logic.org/content/study/master/documents/softskills_tikz.pdf), [inkscape](https://inkscape.org/en/), [graphviz](https://inkscape.org/en/), [geogebra](https://www.geogebra.org/), [draw.io](https://www.draw.io/) и прочее) и прикладывай к работе. Есть ещё [Ipe]() и [tikzit]().

1. Рисунки клади в подпапку `images`

1. Соблюдай конвенцию о названиях файлов: файлы относящиеся к третьему семинару должны начинаться с `03_`, и сам конспект и рисунки. Имена файлов не должны содержать русских букв и пробелов.

1. Никаких `здесь` и `тут` в ссылках. Текст, замещающий ссылку, должен быть осмысленным! Например, `[Весёлый поисковик](http://www.yandex.ru)`

1. Про язык разметки [маркдаун](https://guides.github.com/features/mastering-markdown/). Подробно рассказано как вставлять картинки, списки, цитаты, оформлять разделы и подразделы.

1. Про язык [латех от Воронцова](http://www.ccas.ru/voron/download/voron05latex.pdf). Подробно рассказано, как набирать дроби, суммы и другие формулы. Частые косяки:

    - Функции оформляются со слэшем спереди, например, `\ln`, `\cos`
    - Забудь про `$$`! Формулы на всю строчку пишутся в окружении `\[...\]`, а именно в три строки:
```latex
\[
a^2 + b^2 = c^2
\]
```
    - Русский текст внутри формул пишется с помощью `\text{Привет!}`. 
1. Посмотри, [как сделали конспект другие](https://github.com/bdemeshev/em301/tree/master/2016/stud_notes), и сделай лучше! :) Обрати внимание на название .Rmd файлов, на структуру внутри .Rmd файлов.

1. Каждый кусок кода должен иметь уникальное название, например, `{r, "plotting_histogram"}`

1. Уважай букву `ё` – ставь над ней точки! :)





\newcommand{\rank}{\mathrm{rank}}


```{r, warning=FALSE, message=FALSE}
library("tidyverse") # ggplot2 for plots, dplyr for data manipulation, broom and more
library("sandwich") # оценка Var для гетероскедастичности
library("lmtest") # тест Бройша-Пагана
library("data.table") # манипуляции с данными
library("reshape2") # преобразование длинных таблиц в широкие
```


```{r, "knitr options", echo = FALSE}
library("knitr")
library("tikzDevice")

activateTikz <- function() {

  # tikz plots options
  options(tikzDefaultEngine = "xetex")

  # cash font metrics for speed:
  # options(tikzMetricsDictionary = "./tikz_metrics")

  add_xelatex <- c("\\defaultfontfeatures{Ligatures=TeX, Scale=MatchLowercase}",
                   "\\setmainfont{Linux Libertine O}",
                   "\\setmonofont{Linux Libertine O}",
                   "\\setsansfont{Linux Libertine O}",
        "\\newfontfamily{\\cyrillicfonttt}{Linux Libertine O}",
        "\\newfontfamily{\\cyrillicfont}{Linux Libertine O}",
        "\\newfontfamily{\\cyrillicfontsf}{Linux Libertine O}")

  options(tikzXelatexPackages = c(getOption("tikzXelatexPackages"),
                                  add_xelatex))

  # does remove warnings:
  # it is important to remove fontenc package wich is loaded by default
  options(tikzUnicodeMetricPackages = c("\\usetikzlibrary{calc}",
                                        "\\usepackage{fontspec, xunicode}", add_xelatex))


  opts_chunk$set(dev = "tikz", dev.args = list(pointsize = 11))
}


colFmt <- function(x, color) {
  outputFormat <- opts_knit$get("rmarkdown.pandoc.to")
  if (outputFormat == "latex") {
    result <- paste0("\\textcolor{", color, "}{", x, "}")
  } else if (outputFormat %in% c("html", "epub")) {
    result <- paste0("<font color='", color, "'>", x, "</font>")
  } else {
    result <- x
  }
  return(result)
}

outputFormat <- opts_knit$get("rmarkdown.pandoc.to")


if (outputFormat == "latex") {
  # activateTikz() # чёрт! опять возиться!
  # вместо activateTikz:
  opts_chunk$set(dev = "png", dpi = 500)
  
  theme_set(theme_bw()) # печатная тема
}

```

Данная версия конспекта скомпилирована для `r outputFormat`.



