---
title: "Временные ряды. Семинар 1. Загрузка рядов, графики ACF/PACF"
author: "Boris Demeshev"
date: "26 February 2015"
output: html_document
---

Установка пакетов с неофициальных репозиториев:
```{r, eval=FALSE}
library("devtools")
install.packages("rusquant", repos="http://R-Forge.R-project.org", type="source")
install_github("bdemeshev/sophisthse")
```

Приступаем к работе
```{r, message=FALSE}
library("xts")
library("ggplot2")
library("forecast")

library("Quandl")
library("quantmod")
library("rusquant")
library("sophisthse")
```

Загружаем данные по ценам акций гугла:
```{r, message=FALSE}
getSymbols(Symbols="GOOG", from="2012-01-01", to="2015-02-25",  src = "google")
```

Посмотрим, загрузилось ли?
```{r}
head(GOOG)
```

Несколько графиков:
```{r}
plot(GOOG$GOOG.Close)
```

График со свечками:
```{r}
chartSeries(GOOG)
```

График ряда, автокорреляционной функции и частной автокорреляционной функции:
```{r}
tsdisplay(GOOG$GOOG.Close)
```


По графику самого ряда кое-что можно отличить, но не всё!

Белый шум, $y_t=\varepsilon_t$:
```{r}
y <- arima.sim(n=100, model = list())
tsdisplay(y)
```

Процесс MA(1), $y_t=2\varepsilon_{t-1}+\varepsilon_t$:
```{r}
y <- arima.sim(n=100, model = list(ma=2))
tsdisplay(y)
```

Процесс MA(2), $y_t=2\varepsilon_{t-1}+3\varepsilon_{t-2}+\varepsilon_t$:
```{r}
y <- arima.sim(n=100, model = list(ma=c(2,3) ) )
tsdisplay(y)
```


Процесс AR(1), $y_t=0.9y_{t-1}+\varepsilon_t$:
```{r}
y <- arima.sim(n=100, model = list(ar=0.9 ) )
tsdisplay(y)
```


Процесс AR(1), $y_t=-0.95y_{t-1}+\varepsilon_t$:
```{r}
y <- arima.sim(n=100, model = list(ar=-0.95 ) )
tsdisplay(y)
```

На какой из симулированных рядов больше всего был похож ряд цен акций Гугла?


