# 1. Работа с качественными данными в R

Создаем текстовую переменную из 100 случайно выбранных слов "yes", "no", "maybe". Затем посмотрим её описание.
```{r}
x <- sample(size=100,c("yes","no","maybe"),rep=TRUE)
str(x) 
```

Переведём нашу переменную из символьной в факторную:
```{r}
x.factor <- factor(x)
str(x.factor)
```


### Графики

Можно построить гистограмму. Штатными средствами R:
```{r, warning=FALSE}
plot(x.factor,main="Любите ли вы сыр?",xlab="Ответ мышки",ylab="Количество мышек")
```

Та же гистограмма с помощью пакета `ggplot2`. Пакет `ggplot2` работает с таблицами данных (data frame), поэтому предварительно создадим таблицу `h` со столбцом `x.factor`.
```{r, warning=FALSE}
library(ggplot2)
h <- data.frame(x.factor)
qplot(x.factor,data=h)+labs(x="Ответ мышки",y="Количество мышек",title="Любите ли вы сыр?")
```

Есть пакет `vcd` с кучей графиков для нескольких качественных переменных. Например, мозаичный график:
```{r}
library(vcd)
g <- Titanic
mosaic(~Class+Sex+Survived,data=g,shade=TRUE)
```



### добавить parallel coordinates

### добавить circular plot


Устанавливаем пакет `alluvial`
```{r, eval=FALSE}
require(devtools)
install_github(repo="alluvial",username="mbojan")
```

Загружаем `alluvial`
```{r}
require(alluvial)
tit <- as.data.frame(Titanic)
alluvial( tit[,1:4], freq=tit$Freq, border=NA,
         hide = tit$Freq < quantile(tit$Freq, .50),
         col=ifelse( tit$Survived == "No", "red", "gray") )
```



### Регрессии и смена базовой категории

Теперь можно строить регрессии и R автоматом будет вводить дамми в нужном количестве. 
```{r}
y <- rnorm(100)
model1 <- lm(y~x.factor)
summary(model1)
```

Мы легко можем указать категорию `no` в качестве базовой:
```{r}
x.factor <- relevel(x.factor,ref="no")
model2 <- lm(y~x.factor)
summary(model2)
```

Для некоторых целей можно перевести факторную переменную в числовую
```{r}
x.num <- as.numeric(x.factor)
str(x.num)
```

Почиташки:

* [Cписок заметок](https://github.com/bdemeshev/em301/wiki/R)
* [Пакет alluvial](http://bc.bojanorama.pl/2014/03/alluvial-diagrams/)

