# R --- весёлый калькулятор

R можно использовать как весёлый калькулятор:
```{r}
5+9
```



Что-нибудь более интересное:
```{r}
a<-factorial(4)
b<-2^3
a+b
```

Признайся, шалунишка, ты всегда мечтал поделить на ноль?
```{r}
a<-1/0
a
```

Что можно делать с бесконечностью?
```{r}
1/(a-9)
```

Возьмём арктангенс!
```{r}
atan(Inf)
```

Ба! Да это же $\pi/2$:
```{r}
pi/2
```

Но с неопределенностью ничего не поделаешь 
```{r}
0/0
```

NaN расшифровывается как <<Not a Number>>
  
### А теперь векторы

Вектор из чисел по порядку:
```{r}
a<-3:10
a
```

Вектор из одинаковых чисел:
```{r}
b<-rep(777,times=5)
b
```

Вектор из конкретных чисел:
```{r}
vect<-c(5,-4,1)
```

Что можно делать с вектором?
```{r}
sum(vect)
```

Хотите среднее арифметическое?
```{r}
mean(vect)
```

### Генерация случайных величин

Хочу 300 случайныхх натуральных чисел от 1 до 5 с повторами! И побыстрее!
```{r}
h<-sample(1:5,300,rep=TRUE)
```

Краткая информация о векторе $h$ и начало вектора $h$
```{r}
str(h)
head(h)
```

Хочу сгенирировать выборку из 500 значений случайной величины $X$ с вероятностями:

$X$   |  -2 | 3   | 7
------|-----|-----|-----
$P()$ | 0.1 | 0.2 | 0.7

Зададим вектор вектор возможных значений и вектор вероятностей
```{r}
x.val<-c(-2,3,7)
x.pr<-c(0.1,0.2,0.7)
```

Получаем выборку из 500 значений:
```{r}
s<-sample(x.val,500,rep=TRUE,x.pr)
str(s)
```

### Два простеньких графика

Первое шаманское заклинание, вызывает духов-построителей красивых графиков!
```{r}
require(ggplot2)
```

Простенькая гистограмма
```{r, warning=FALSE}
qplot(factor(s),main="Гистограмма")
```

И еще простенький график
```{r, warning=FALSE}
x<-rnorm(500) # 500 нормальных величин со средним 0 и дисперсией 1
y<-rnorm(500) # 500 нормальных величин со средним 0 и дисперсией 1
qplot(x,y,main="Точечки")
```


### Отбор значений

Выберем из вектора $s$ значения больше $0$:
```{r}
b <- s[s>0]
b
str(b)
```

Можно выбрать конкретные $s$, например с 6-го по 20-ое:
```{r}
s[6:20]
```

Хочу 5-ое, 7-ое и 13-ое!
```{r}
s[c(5,7,13)]
```

Можно узнать, сколько значений равно 3:
```{r}
sum(s==3)
```

Еще полезная штучка --- количество чисел в векторе
```{r}
length(b)
```
