# Визуализация и решение обыкновенных дифференциальных уравнений в R


```{r, message=FALSE}
require(knitr)
opts_chunk$set(cache=FALSE,message=FALSE,warning=FALSE) 

require(ggplot2) # для построения графиков
require(rasterVis)
require(fields)
require(deSolve)
require(bvpSolve)

```


Пакет `rasterVis` предназначен для изображения данных на реальных географических картах, поэтому
там нужно понятие проекции. Мы пока просто введем это шаманское заклинание
```{r}
proj <- CRS('+proj=longlat +datum=WGS84')
```


### Построим график векторного поля для системы:
$$
\left\{
\begin{array}{l}
\dot{y}_1=y_2 \\
\dot{y}_2=y_1+\cos(y_2)
\end{array}
\right.
$$


Задаем решетку, и рассчитываем $\dot{y}_1$ и $\dot{y}_2$ в точках решетки:
```{r}
y1 <- seq(-6, 6, .05)
y2 <- seq(-6, 6, .05)
df <- expand.grid(y1=y1, y2=y2)
df$y1dot <- df$y2
df$y2dot <- df$y1+cos(df$y2)
```


Рассчитываем длины и углы для стрелочек, помещаем результат в объект `Raster`.
```{r}
df$len <- sqrt(df$y1dot^2+df$y2dot^2)
df$angle <- atan2(df$y1dot,df$y2dot)

df2 <- df[c("y1","y2","len","angle")]

rast <- rasterFromXYZ(df2,crs=proj)
```


Строим классический график со стрелочками
```{r}
vectorplot(rast,isField=TRUE)
```


Строим няку с капельками
```{r}
streamplot(rast, isField=TRUE)
```


Простой график можно руками построить без доп. пакетов. При этом нам нужно самостоятельно уменьшить количество стрелочек.
```{r}
y1 <- seq(-6, 6, .5)
y2 <- seq(-6, 6, .5)
df <- expand.grid(y1=y1, y2=y2)
df$y1dot <- df$y2
df$y2dot <- df$y1+cos(df$y2)
plot(df$y1,df$y2,pch=".")
arrow.plot( df$y1,df$y2,df$y1dot,df$y2dot,
            arrow.ex=0.03,length=0.05) 
```


### Решим ОДУ с начальным условиями


### Решим систему ОДУ с начальными условиями

Описываем саму систему:
```{r}
eq1 <- function(t,y,parampampam) {
  return(list(c(
    y[2],
    y[1]+cos(y[2])    
  )))
}
```

Начальные условия:
```{r}
y.start <- c(y1=1,y2=4) 
```

Точки, в которых компьютер будет считать функцию:
```{r}
t <- seq(0,10,by=0.01)
```


Решаем
```{r}
sol <- ode(y=y.start,times=t,func=eq1)
sol <- data.frame(sol)
head(sol)
qplot(data=sol,time,y1)
```

Функция `ode` возвращает матрицу, а для рисования графиков удобнее табличка с данными, data.frame. Строчка `sol <- data.frame(sol)` переделывает матрицу в таблицу с данными.



### Решим систему ОДУ с краевыми условиями

Описываем саму систему:
```{r}
eq1 <- function(t,y,parampampam) {
  return(list(c(
    y[2],
    y[1]+cos(y[2])    
  )))
}
```

Граничные условия:
```{r}
y.start <- c(y1=1,y2=NA) 
y.final <- c(y1=42,y2=NA)
```

Точки, в которых компьютер будет считать функцию:
```{r}
t <- seq(0,10,by=0.01)
```


Решаем
```{r}
sol <- bvptwp(yini=y.start,yend=y.final,
           x=t,func=eq1,
           nmax=2000)
sol <- data.frame(sol)
head(sol)
qplot(data=sol,x,y1)
```


### Бесплатное приложение. Изображение функций двух переменных

Есть несколько способов представить себе функцию от двух переменных, $z(x,y)$:

* 3D график
* Линии уровня
* Векторное поле градиентов функции


Создаем data.frame с декартовым произведением двух векторов
```{r}
df <- expand.grid(x=seq(-2, 2, .01), y=seq(-2, 2, .01))
```

Изобразим функцию $z(x,y)=(3\cdot x^2+y)\cdot e^{-x^2-y^2}$.

Cоздаем переменную z как функцию от x и y 
```{r}
df$z <- with((3*x^2 + y)*exp(-x^2-y^2),data=df)
```


```{r}
r <- rasterFromXYZ(df, crs=proj)
```

Линии уровня функции z
```{r}
contour(r)
```


Капельки текущие по градиенту
```{r}
streamplot(r)
```

Направление градиентов, заодно вид сбоку для графика функции
```{r}
vectorplot(r)
```





