Вычисления в облаке
===================

Некоторые статистические алгоритмы, например, [mcmc](http://www.jstatsoft.org/v42/i09/paper), требуют значительного времени. Время своего ноутбука тратить жалко, можно использовать время других компьютеров. Кроме того, неплохо бы использовать все ядра современных процессоров!

```{r}
require(foreach)
require(doMC)
```



## Amazon

Амазон --- самый крупный продавец компьютерных мощностей. Многие известные проекты используют ресурсы на амазоне. Например, dropbox на самом деле перепродаёт подороже место на жестких дисках амазона. Тот же rpubs задествует мощности амазона.

[Хорошее видео на 12 минут](https://vimeo.com/69265147), как, имея кредитную карточку и 100 рублей на ней, запустить R-studio на амазоновском компьютере и получить доступ к нему через web-интерфейс. 

Чтобы соединится по ssh с амазоновским инстансом:
```{r, eval=FALSE}
chmod 600 your_key.pem
ssh -i your_key.pem ubuntu@your-ec2-ip-address
``` 

После соединения, добавляем пользователя:
```{r, eval=FALSE}
sudo adduser new_user_name
``` 

Сменить пароль существующего пользователя, если ставилась какая-то внешняя AMI
```{r, eval=FALSE}
sudo passwd new_user_name
```

Обновиться и установить R
```{r, eval=FALSE}
sudo apt-get update
sudo apt-get install r-base
```
 
Скачать и установить R-studio
```{r, eval=FALSE}
sudo apt-get install gdebi-core
sudo apt-get install libapparmor1
wget http://download2.rstudio.org/rstudio-server-0.97.551-amd64.deb
sudo gdebi rstudio-server-0.97.551-amd64.deb
```

Проверка
```{r, eval=FALSE}
sudo rstudio-server verify-installation
```


Готовые AMI образы с Rstudio.
* [Louis Aslett](http://www.louisaslett.com/RStudio_AMI/)
* [Bioconductor](http://www.bioconductor.org/help/bioconductor-cloud-ami/)

Засчита от terminate, лучше включить.

Если выбрать terminate инстанс, то по умолчанию его жесткий диск исчезнет вместе с ним. Если заранее сделать snapshot жесткого диска, то snapshot не исчезнет после terminate инстанс.
Можно убрать галочку delete on termination при создании инстанса.

volume можно присоединить к инстансу только если они в одном регионе, поэтому при создании volume из образа (snapshot) нужно быть аккуратным в выборе региона.


Примонтировать подключенный volume
```{r, eval=FALSE}
df -h # список примонтированных дисков
lsblk # список всех дисков (и непримонтированных)
sudo mkdir /mnt/my_drive # создаем папку
sudo mount /dev/xvda /mnt/my_drive/ # монтируем
lsblk
df -h  
```

Дальше с ним можно работать как с обычной папкой
```{r}
cd /mnt/my_drive
```

Зачем мы запускаем комп в облаке? Чтобы он ел мёд? Чтобы использовать все его ядра! Здесь нам особо помогут пакеты `foreach`, `doMC` и морковка `caret` которая реализует много алгоритмов с использованием доступных ядер.

```{r}
registerDoMC(2) # Два ядра лучше чем одно :)

```

Оптимальное количество ядер находится экспериментально. Вероятно оно может быть меньше числа ядер самого компьютера, т.к. ядра жадные до общих ресурсов процессора.





## Sagemath

[Sagemath](http://sagemath.org/) --- это наиболее полная коллекция всего открытого бесплатного программного обеспечение, имеющего отношения к математике и анализу данных. Можно поставить на свой компьютер. А можно воспользоваться бесплатным вариантом [sagemath в облаке](https://cloud.sagemath.com/).

Последовательность действий:
* Регистрируетесь
* Создаёте новый проект (New project)
* Запускаете новый терминал (New terminal)
* В открывшемся суровом линуксе ;) запускаете R. (Нажать R, затем Enter)
* Перед нами чистый R. Можно ставить пакеты.
```{r, eval=FALSE}
install.packages("ggplot2")
x <- rnorm(10^7)
save(x,"10_millions.Rdata")


qplot(x[1:1000])
ggsave("1000_normal.png")
```

Если график строится без `ggplot2`, то сохраняется он так:
```{r, eval=FALSE}
png(filename="plot_1000.png")
plot(x)
dev.off()
```
* Смотрим, у нас два файла. Один .Rdata с объектом 'x' и график в формате 'png'. 
* Помимо R можно запустить ipython и собственно sage :)

Еще на sagemath есть также возможность работать он-лайн в [sage notebook](http://www.sagenb.org/), в которых можно использовать и R.

## Opencpu

Проект [opencpu](https://public.opencpu.org/) позволяет создать своё облачко :) чтобы на нём болтало ножками написанное на R приложение. Среди [примеров приложений](https://public.opencpu.org/apps.html) есть [автоматом обновляющийся Rmd](https://public.opencpu.org/ocpu/library/markdownapp/www/), которым можно воспользоваться по-быстрому, чтобы показать Rmd на семинаре ;)

