Вычисления в облаке
===================

Некоторые статистические алгоритмы, например, [mcmc](http://www.jstatsoft.org/v42/i09/paper), требуют значительного времени. Время своего ноутбука тратить жалко, можно использовать время других компьютеров.


## Amazon

Амазон --- самый крупный продавец компьютерных мощностей. Многие известные проекты используют ресурсы на амазоне. Например, dropbox на самом деле перепродаёт подороже место на жестких дисках амазона. Тот же rpubs задествует мощности амазона.

[Хорошее видео на 12 минут](https://vimeo.com/69265147), как, имея кредитную карточку и 100 рублей на ней, запустить R-studio на амазоновском компьютере и получить доступ к нему через web-интерфейс.

## Sagemath

[Sagemath](http://sagemath.org/) --- это наиболее полная коллекция всего открытого бесплатного программного обеспечение, имеющего отношения к математике и анализу данных. Можно поставить на свой компьютер. А можно воспользоваться бесплатным вариантом [sagemath в облаке](https://cloud.sagemath.com/).

Последовательность действий:
* Регистрируетесь
* Создаёте новый проект (New project)
* Запускаете новый терминал (New terminal)
* В открывшемся суровом линуксе ;) запускаете R. (Нажать R, затем Enter)
* Перед нами чистый R. Можно ставить пакеты.
```{r, eval=FALSE}
install.packages("ggplot2")
x <- rnorm(10^7)
save(x,"10_millions.Rdata")


qplot(x[1:1000])
ggsave("1000_normal.png")
```

Если график строится без `ggplot2`, то сохраняется он так:
```{r, eval=FALSE}
png(filename="plot_1000.png")
plot(x)
dev.off()
```
* Смотрим, у нас два файла. Один .Rdata с объектом 'x' и график в формате 'png'. 
* Помимо R можно запустить ipython и собственно sage :)

Еще на sagemath есть также возможность работать он-лайн в [sage notebook](http://www.sagenb.org/), в которых можно использовать и R.

## Opencpu

Проект [opencpu](https://public.opencpu.org/) позволяет создать своё облачко :) чтобы на нём болтало ножками написанное на R приложение. Среди [примеров приложений](https://public.opencpu.org/apps.html) есть [автоматом обновляющийся Rmd](https://public.opencpu.org/ocpu/library/markdownapp/www/), которым можно воспользоваться по-быстрому, чтобы показать Rmd на семинаре ;)

test
