Каждая домохозяйка должна уметь создать пакет для R
===================

Для выпечки своего домашнего пакета R потребуется установить пакеты `devtools` --- для удобства инсталляции и `roxygen2` --- для документирования.

Написание своего пакета под Windows --- дело более хлопотное и здесь не рассматривается. Ходит слух, что надо установить `RTools`, но может и кое-что похуже. 

# Первичное создание пакета

* Пишем несколько очень полезных функций и помещаем их в файл useful.R
* Создаём правильную структуру папок для пакета
```{r, eval=FALSE}
package.skeleton(name="useful",code.files="useful.R")
```
R поместит наш файл `useful.R` в нужную папку в структуре пакета. Теперь мы будем редактировать только его.
* Перед каждой функцией пишем документацию примерно такого вида:


# Типичный сценарий работы над пакетом

* Загрузили пакеты для разработки, зашли в папку нашего пакета, включили режим разработки
```{r, eval=FALSE}
require(devtools)
require(roxygen2)
setwd("...")

dev_mode()
```

* Что-то там изменили в функции и в её документации

* Обновили документацию, установили и загрузили новую версию пакета
```{r, eval=FALSE}

install("useful")
require(useful)
```

* Опять изменили, опять обновили. До тех пор, пока не надоест или не заработает.

* Выложили готовый пакет на github

# Загрузка пакета 

Любой другой человек сможет установить наш пакет командами
```{r, eval=FALSE}
require(devtools)
install_github(repo="useful",username="...")
```
И далее использовать после обычного
```{r, eval=FALSE}
require(useful)
```




