Каждая домохозяйка должна уметь создать пакет для R
===================

Для выпечки своего домашнего пакета R потребуется установить пакеты `devtools` --- для удобства инсталляции и `roxygen2` --- для документирования.

Написание своего пакета под Windows --- дело более хлопотное и здесь не рассматривается. Ходит слух, что надо установить `RTools`, но может и кое-что похуже. Эти инструкции относятся к macos и linux. 

# Первичное создание пакета

* Создаём папку с названием нашего пакета, пусть будет пакет `honey`:)
* Внутри этой папки создаём подпапку `R`.
* Пишем несколько очень полезных функций и помещаем их в файл `honey.R` внутри папки `honey/R`. Если функций очень много, то их можно поместить в отдельные файлы.
* В папке `honey` создаём файл `DESCRIPTION` с описанием пакета. Примерно такой
```{r, eval=FALSE}
Package: honey
Type: Package
Title: R package to get honey.
Version: 0.1
Date: 2014-07-25
Author: Winni-the-Pooh
Maintainer: Winni-the-Pooh <xxx.yyy@zzz.com>
Description: This package contains functions useful to distinguish good and bad bees.
License: MIT
```
* Перед каждой функцией файла `honey.R` пишем документацию примерно такого вида:

```{r, eval=FALSE}
#' Evaluates the amount of good honey given the tree
#'
#' The amount of honey is estimated using the latest mcmc methods.
#'
#' @param tree the tree for which the amount of honey is estimated
#' @return numeric the estimated amount of good honey
#' @export
#' @examples
#' honey_evaluate(tree)
```

* В папке `honey` создаём файл `NEWS` с описанием истории создания пакета. Мы его будем обновлять при выходе новых версий. Для начала он может быть очень простым:
```{r, eval=FALSE}

```

* В начале файла `honey.R` пишем описание пакета в целом:


```{r, eval=FALSE}
#' honey
#'
#' @name honey
#' @docType package
#' @author Winnie-the-Pooh 
#' @import MCMCpack ggplot2
NULL
```

* Если пакет включает в себя наборы данных, то:

    * Создаём подпапку `data` в папке `honey`
    * Помещаем в неё все файлы с данными, пусть будет `pot.rda`
    * В файл `honey.R` после описания пакета в целом помещаем описание данных
  
```{r, eval=FALSE}
#' Data on honey prices
#'
#' A dataset containing xxx The variables are as follows:
#'
#' \itemize{
#' \item pot the number of honey pot
#' \item price the price of the pot in rubbles
#' }
#'
#' @docType data
#' @keywords datasets
#' @name honey_price
#' @usage data(honey_price)
#' @format A data frame with xxx rows and yyy variables
NULL
```

# Типичный сценарий работы над пакетом

* Загрузили пакеты для разработки, зашли в папку нашего пакета, включили режим разработки
```{r, eval=FALSE}
require("devtools")
require("roxygen2")
setwd("honey")

dev_mode()
```

* Что-то там изменили в функции и в её документации

* Обновили документацию
```{r, eval=FALSE}
document()
```

* установили и загрузили новую версию пакета
```{r, eval=FALSE}

install("../honey")
require("honey")
```

* Опять изменили, опять обновили. До тех пор, пока не надоест или не заработает.
```{r, eval=FALSE}
dev_mode(FALSE)
```


* Выложили готовый пакет на github

# Загрузка пакета 

Любой другой человек сможет установить наш пакет командами
```{r, eval=FALSE}
require("devtools")
install_github("username/honey")
```
здесь вместо `username` подразумевается гитхабовское имя владельца пакета.

И далее использовать после обычного
```{r, eval=FALSE}
require("honey")
```




