---
output: pdf_document
---
Загружаем пакеты

```{r, message=FALSE}
require(vars)
require(mvtsplot)
require(MSBVAR)
```

[//]: # (В настоящее время пакет `MSVBAR` есть только на [гитхабе](https://github.com/bdemeshev/msbvar). При поставленных утилитах пакет инсталлируется так:)

```{r, eval=FALSE, echo=FALSE}
require("devtools")
install_github("bdemeshev/msbvar")
```


Строим необычный график для многомерных временных рядов
```{r}
data(Canada)
mvtsplot(Canada)
plot(Canada)
help(Canada)
```

```{r}
data(IsraelPalestineConflict)
mvtsplot(IsraelPalestineConflict)
```

Оцениваем байесовскую VAR
```{r}
fit.BVAR <- szbvar(IsraelPalestineConflict, p=6,
                   lambda0=0.6, lambda1=0.1,
                   lambda3=2, lambda4=0.25, lambda5=0, mu5=0,
                   mu6=0, nu=3, qm=4, posterior.fit=FALSE)

summary(fit.BVAR)
posterior.impulses <- mc.irf(fit.BVAR, nsteps=10, draws=5000)
plot(posterior.impulses) 
```
 



Оцениваем байесовскую SVAR

```{r}
data(BCFdata)
head(Y)
head(z2)
m <- ncol(Y)
ident <- diag(m)
ident[1,] <- 1
ident[2,1] <- 1

mvtsplot(Y)
# estimate the model's posterior moments
model <- szbsvar(Y, p=5, z=z2, lambda0=0.8, lambda1=0.1,
                 lambda3=1, lambda4=0.1, lambda5=0.05,
                 mu5=0, mu6=5, ident, qm=12)


summary(model)
```



simulate A0 posterior
Построение IRF требует на один шаг больше:
```{r}
A0.post <- gibbs.A0(model,N1=1000,N2=5000)
model.irfs <- mc.irf(model,nsteps=10,draws=5000,A0.posterior=A0.post)
plot(model.irfs)
```


Почиташки:
* [Виньетка `vars` пакета](http://www.jstatsoft.org/v27/i04/paper)
* Шикарная [виньетка дохлого `MBR` пакета](http://www.polmeth.wustl.edu/media/Paper/brand02.pdf). Смотрите на download, затем link.
* [Как перестать беспокоиться и полюбить временные ряды](https://www.empiwifo.uni-freiburg.de/freeman_files/bayesian%20time%20series)
* [Двигаем горы](http://www.polmeth.wustl.edu/media/Paper/brand02.pdf)
* Оригинальная [статья Sim, Zha](http://sims.princeton.edu/yftp/ier/cstzIER95.PDF)

Я заинтересован в развитии этого пакета. Если есть желающие писать ВКР, не боящиеся прогать и шарящие в вероятностях --- добро пожаловать!








